臺灣高等法院臺南分院民事裁定
110年度再易字第23號
再審原告  林 昭 明  

再審被告  許 國 良  

          林 寶 珠  


          曾 麗 珍  
          許 龍 俊  


          許 順 棠  

          許 博 閔  
          林 秀 媛  
上列當事人間請求給付租金等事件，再審原告對於中華民國108
年12月19日本院108年度再易字第12號確定判決，提起再審之訴
，本院裁定如下：
    主  文
再審之訴駁回。
再審訴訟費用由再審原告負擔。
    理  由
一、本件再審原告起訴主張：依雲林縣○○鄉公所110年10月6日○
    鄉工字第1100020491號函（下稱系爭函文），再審原告所有
    坐落雲林縣○○鄉○○段000地號土地（下稱系爭土地）無套繪
    ，意指無受前地主申請做私設巷道使用，再審被告等7戶是
    有使用執照，需有私設道路申請連接公路，簡稱建築線。又
    系爭土地是住宅用地，同段00a地號土地則是道路用地，前
    地主是用00a地號道路用地指定建築線，即前地主是與00a地
    號土地地主協議供作私設巷道使用。依據地籍圖謄本，同鄉
    ○○路000巷2號、2之1號及6號，土地長18公尺，後面違建即
    廚房長度1.5公尺，1樓底部申請營建房屋長度9.12公尺，此
    3戶屋前法定空地長度7.38公尺，1輛汽車寬度2公尺，可供2
    輛汽車通行。同街1號、3號、5號及7號等4戶，土地長24.8
    公尺，後面違建即廚房長度1.5公尺，1樓申請營建房屋長度
    12.12公尺，屋前法定空地長度11.18公尺，1輛汽車寬度2公
    尺，有足夠空間供汽車通行。系爭土地南邊有4公尺寬，可
    供以上4戶連接00a地號土地到公路，再審被告違建堵住通行
    路，應自己負責。再審被告等與系爭土地前所有權人無土地
    使用契約，亦非袋地，無權占用系爭土地無償使用。再審原
    告是查土地謄本使用分區為空白，問鄉公所說是住宅用地，
    才去拍賣買定。再審被告等並無正當權源可占用系爭土地，
    且需支付償金，然再審被告等迄今不予置理，為此提起再審
    等語。
二、按再審之訴，應於30日之不變期間內提起。前項期間，自判
    決確定時起算，判決於送達前確定者，自送達時起算；其再
    審之理由發生或知悉在後者，均自知悉時起算；民事訴訟法
    第500條第1項、第2項前段分別定有明文。次按提起再審之
    訴，應依同法第501條第1項第4款之規定，必須表明再審理
    由並遵守不變期間之證據；又所謂表明再審理由，必須指明
    確定裁定有如何合於法定再審事由之具體情事始為相當。倘
    僅泛言有何條款之再審事由，而無具體情事者，仍難謂已合
    法表明再審事由；既未合法表明再審事由即為無再審之事由
    ，性質上無庸命其補正（最高法院61年台再字第137號及64
    年台聲字第76號判決參照）。另按再審之訴不合法者，法院
    應以裁定駁回之，民事訴訟法第502條第1項亦定有明文。而
    所謂再審之訴不合法，係指再審之訴不合程式，或已逾期間
    ，或法律上不應准許者而言。
三、經查：
  ㈠本院108年度再易字第12號請求給付租金等再審之訴判決（下
    稱原確定判決）係不得上訴最高法院事件，於民國（下同）
    108年12月19日宣示時即告確定，而原確定判決正本係於108
    年12月25日經郵政送達予再審原告，有送達證書附卷可稽（
    本院卷第67頁），並經調閱上開卷宗核閱無訛。揆諸前揭說
    明，再審原告就原確定判決提起再審之期間，應自判決送達
    時即108年12月25日起算；惟再審原告迄110年10月21日始向
    本院遞狀提起本件再審之訴（書狀所載日期為110年10月20
    日，本院收狀期日為110年10月21日，見本院卷第5頁），顯
    已逾30日之不變期間，揆諸上揭規定及說明，自非合法。
  ㈡再審原告又未表明其有知悉再審理由在後之情形並就此舉證
    ，故計算本件再審之訴是否逾30日之不變期間，應自原確定
    判決送達時起算，尚無民事訴訟法第500條第2項再審理由知
    悉在後之適用。
　㈢依上，本件再審之訴既非合法，則再審原告於書狀所載之對
    實體事實認定之爭執及提出新證據等情，即無庸再予審論。
    再者，經本院核閱再審原告提出之書狀所載請求本件再審之
    意旨以察，再審原告係對本院原確定判決提起再審之訴，惟
    詳稽其書狀所表明之事由，並未敘明本院確定判決究有何民
    事訴訟法第496條第1項各款或同法第497條所定再審事由之
    具體情事，揆諸前揭說明，已難謂再審原告已合法表明再審
    事由；且其所指摘之大部分事由，乃係就前訴訟程序之確定
    判決（即本院107年度上易字第150號民事事件）再為爭執，
    而據為指摘及提起再審之對象，要之尚與本院原確定判決無
    涉，已難認有何所謂提起再審之事由；又再審原告雖提出系
    爭函文及都市計畫土地使用分區（或公共設施用地）證明書
    影本（見本院卷第11及13頁），惟其並未於原確定判決前訴
    訟程序提出為證據，亦未於原確定判決於第二審言詞辯論終
    結前聲明為該等證物之調查，自不符民事訴訟法第497條所
    謂「就足以影響判決之重要證物漏未斟酌」之要件；且系爭
    函文主旨僅說明：「泰順段132地號依現有資金尚無申請建
    築使用執照之情事」等語，亦與本院原確定判決駁回再審之
    事由無涉；至再審原告所指摘之其餘部分事由，有者已於本
    院原確定判決或前揭107年度上易字第150號民事事件中據為
    主張，或僅係其個人就自己認定之事實對證據資料內容及法
    律規定內容之自我解釋、或其不滿情緒所為之陳述，尚與本
    院原確定判決有無再審事由之認定無關。此外，再審原告並
    未再確切指明本院原確定判決有如何合於法定再審事由之具
    體情事，而僅援泛言有再審之事由而已，可認為未合法表明
    再審理由；則揆諸前揭說明，性質上無庸命其補正，且難認
    其再審之聲請為合法，併予敘明。　
四、據上論結，本件再審之訴為不合法， 依民事訴訟法第第502
    條第1項、第95條及第78條，裁定如主文。　
中　　華　　民　　國　　110 　年　　11　　月　　2 　　日
                  民事第五庭    審判長法　官  張世展

                                      法　官  莊俊華

                                      法　官  黃佩韻
上為正本係照原本作成。
不得抗告。
中　　華　　民　　國　　110 　年　　11　　月　　2 　　日

                                      書記官  廖文靜